【裁判字號】    97,抗,229
【裁判日期】    970717
【裁判案由】    返還支票
【裁判全文】
臺灣高等法院臺中分院民事裁定           97年度抗字第229號
    抗  告  人  乙○○
    相  對  人  甲○○
上列當事人間因請求返還支票事件，抗告人對於中華民國97年04
月14日臺灣臺中地方法院97年度訴字第928號所為移送管轄法院
之裁定提起抗告，本院裁定如下：
    主  文
抗告駁回
抗告費用由抗告人負擔。
    理  由
一、本件抗告人以相對人為被告向原法院提起請求返還支票之訴
    ，原法院以本件應由臺灣南投地方法院管轄，乃依職權裁定
    將本件移送於該管轄法院即臺灣南投地方法院。抗告人不服
    該移送裁定而提起抗告，其抗告意旨略以：按關於系爭支票
    二紙，原係抗告人所有，惟相對人自收到系爭支票二紙後，
    竟易持有為所有，相對人已涉犯刑法第335 條侵占罪責，抗
    告人已向台灣台中地方法院檢署提出告訴，目前由該署偵查
    中。相對人之行為，係構成民法第184 條之侵權行為，其犯
    罪行為係於台中市，確屬台中地方地院所管轄，抗告人自得
    基於民事訴訟法第15條規定，因侵權行為涉訟者，得由行為
    地之台灣台中地方法院起訴，係屬符合民事訴訟法第15條規
    定，原法院未查及此，逕為移送南投地方法院審理，並不妥
    適，顯見違誤。況本事件及偵查中所有卷證資料，均已由台
    灣台中地方法院檢察署偵查中，無論調卷及兩造之應訴，均
    屬便捷，實無移送南投地方法院審理之必要。原法院所為移
    轉管轄之裁定，自有違誤，爰求為廢棄原裁定等語。
二、按訴訟之全部或一部，法院認為無管轄權者，依原告聲請或
    依職權以裁定移送於其管轄法院（民事訴訟法第28條第1 項
    ）。又民事訴訟法第13條規定，本於票據有所請求而涉訟者
    ，得由票據付款地之法院管轄。而所謂本於票據有所請求，
    專指執票人本於票據行使票據上之權利而言，凡執票人本於
    票據請求承兌、付款及行使追索權均屬之；如本於持有票據
    之原因事實有所請求，即無該條規定之適用。另因侵權行為
    涉訟者，得由行為地之法院管轄（民事訴訟法第15條第1 項
    ）。所謂行為地，凡為一部實行行為或其一部行為結果發生
    之地皆屬之（最高法院56年台抗字第369 號判例參照）。而
    管轄權之有無，應依原告主張之事實，按諸法律關於管轄之
    規定而為認定，與其請求之是否成立無涉（最高法院65年台
    抗字第162號判例參照）。
三、查本件抗告人係依相對人持有票據之原因事實請求相對人返
    還系爭二紙支票，並非基於票據上之請求，非屬民事訴訟法
    第13條所規定「本於票據有所請求而涉訟者，得由票據付款
    地之法院管轄」之案件。而依抗告人之抗告狀及其起訴狀之
    記載，並未據說明或舉證侵權行為犯罪地在台中市之具體內
    容，自無從據以認定其行為地在台中市。是抗告人主張台中
    地院亦有管轄權云云，殊無足採。從而，本件原法院依首開
    規定依職權裁定將本件移送於相對人住所地之管轄法院即南
    投地方法院，自無不合。抗告意旨指摘原裁定不當，求予廢
    棄，非有理由，其抗告應予駁回。
四、據上論結，本件抗告為無理由，依民事訴訟法第495條之1第
    1項、第449條第1項、第95條、第78條，裁定如主文。
中    華    民    國    97    年    7     月    17    日
                  民事第五庭    審判長法  官  林陳松
                                      法  官  王重吉
                                      法  官  古金男
以上正本係照原本作成。
不得再抗告。
                                      書記官  詹錫朋
中    華    民    國    97    年    7     月    21    日
                                                      Ａ


司法院資訊處製作；財團法人民間司法改革基金會備份。
